【裁判字號】    89,自,102
【裁判日期】    900215
【裁判案由】    詐欺
【裁判全文】
臺灣屏東地方法院刑事判決                          八十九年度自字第一二號
    自  訴  人  乙○○
    被      告  甲○○
右列被告因詐欺案件，經自訴人提起自訴，本院判決如左：
    主  文
甲○○無罪。
    理  由
一、自訴意旨略以：被告甲○○於八十四年初向自訴人宣稱，伊投資通信器材安裝工
    程，急需資金，三個月後即可回收，邀自訴人代籌新台幣（下同）二十萬元暫借
    予被告，自訴人信以為真，乃借貸二十萬予被告，並由被告開立面額二十萬本票
    一張，言明八十四年十一月二日前返還。數日後，被告佯稱其生意狀況良好，急
    速擴張中，尚須短期資金六十萬元，為證明其有能力償還，即提示土地所有權狀
    過目，仍再籌款六十萬元借予被告，並由被告開立本票一張言明於八十四年十二
    月十四日償還。次復借予被告三十萬元，言明於八十四年十二月三十日前返還，
    並由被告開立本票二張。次再借予被告十萬元，言明於八十五年一月二十二日前
    返還，並由被告開立本票一張。詎料本票到期，被告避不見面。因認被告涉犯刑
    法第三百三十九條之詐欺罪嫌。
二、按刑法第三百三十九條第一項之詐欺罪，須行為人施用詐術，致他人陷於錯誤而
    為財物之交付始可，如行為人並未施用詐術，或其所用方法不能認係詐術，亦不
    致使人陷於錯誤，即均與該條之構成要件有間（最高法院四十六年度臺上字第二
    六０號判例參照）。至於民事債務當事人間，若有未依債務本旨履行給付之情形
    ，在一般社會經驗而言，原因非一；其因不可歸責之事由無法給付，或因合法得
    對抗他造主張抗辯而拒絕給付，甚至債之關係成立後，始行惡意遲延給付，皆有
    可能，非必出於自始無意給付之詐欺犯罪一端；又刑事被告依法不負自證無罪之
    義務，故在別無積極證據之情形下，自難違反刑事訴訟法第一百五十四條之規定
    ，以被告單純債務不履行之狀態，推定被告自始即有不法所有之意圖而施用詐術
    。訊據被告甲○○固不諱言向被告借得上揭款項之事實，惟堅決否認有何詐欺之
    犯行，辯稱：伊係因生意失敗才無法還錢，伊有主動提供土地予自訴人設定抵押
    等語。經查被告確係為從事通訊業週轉買材料而向自訴人借得上揭款項等情業據
    自訴人供陳在卷，則被告既確係為供業務之用而向自訴人借得上揭款項，其行為
    時有無自訴人所指之詐欺主觀犯意即非無疑。又被告借款之初僅開立本票，嗣因
    無力償還本金及利息始由被告主動提供其所有之土地設定抵押予自訴人一節，為
    自訴人所是認，益證被告主觀上無詐欺之故意及不法所有之意圖。再依自訴人所
    述之事實，亦未見被告有何具體施用詐術之行為，自訴人以被告延不清償債務並
    避不見面處理即認被告該當刑法之詐欺罪嫌容有誤會。綜上以觀，足徵被告客觀
    上並未有具體施詐術之行為，主觀上亦無詐欺之故意及不法所有之意圖，是以尚
    難入被告於詐欺罪責。本件純屬被告未依約履行債務之民事糾紛，自訴人宜循民
    事途徑解決之。此外，復查無其他積極證據足認被告確有自訴人所指之犯行，參
    諸首開判例意旨及說明，被告犯罪尚屬無法証明，自應為其無罪之諭知。
據上論斷，應依刑事訴訟法第三百四十三條、第三百零一條第一項，判決如主文。
中      華      民      國      九十      年      二      月      十五  日
                                      臺灣屏東地方法院刑事第一庭
                                          法  官    郭書豪
右正本證明與原本無異。
對於本判決如有不服應於收受送達後十日內向本院提出上訴書狀上訴於台灣高等法院
高雄分院並按他造當事人之人數附具繕本。
                                          書記官    潘豐益
中      華      民      國      九十      年      二      月    十五    日


司法院資訊處製作；財團法人民間司法改革基金會備份。
